臺灣士林地方法院刑事判決　　　　　　　　　　　　　九十三年度訴字第四一三號
　　公　訴　人　臺灣士林地方法院檢察署檢察官
　　被　　　告　乙○○
右列被告因偽造文書等案件，經檢察官聲請簡易判決處刑（九十二年度偵字第四六七
一號），本院士林簡易庭認不宜以簡易判決處刑，移由本院刑事庭依通常程序審理，
而本院受命法官訊問被告承認犯罪後，本院合議庭裁定由受命法官獨任改依簡式審判
程序審理，並判決如左：
    主  文
乙○○連續行使偽造私文書，足以生損害於他人，處有期徒刑陸月，如易科罰金以參
佰元折算壹日。
如附表所示文件上偽造「甲○○」名義之署押參枚、偽造「甲○○」名義之印文拾參
枚及印章壹枚均沒收。
    事  實
一、乙○○係設於臺北縣汐止市○○路七八號「長江房屋仲介有限公司」（下稱長江
　　公司）之店長，負責房屋仲介之業務，民國九十年二月間，其代表長江公司與客
    戶甲○○簽訂委託代理專賣契約書，並由其受甲○○之委任以底價新臺幣（下同
    ）一千一百萬元之價格，代理出售甲○○所有位於臺北縣汐止市○○路○段二九
    二巷十二號一至三樓之房屋暨臺北縣汐止市○○○段樟樹灣小段三六六之十一號
    基地之事務，惟因房地產業景氣低迷，無人購買，甲○○遂同意調降底價至九百
    萬元。九十一年五月初，乙○○得知張千豐欲出價八百萬元購買前開房屋暨基地
    ，竟意圖為自己取得五十萬元之不法利益，違背其任務，先向甲○○謊稱有買主
    欲出價七百五十萬元購買前開房屋暨基地，致甲○○同意於九十一年五月六日另
    行簽署一份底價為七百五十萬元之委託代理專賣契約書，再於九十一年五月二十
    日，乙○○委由不知情且不識字之母親吳富與甲○○簽訂價金為七百五十萬元之
    前開房地不動產買賣契約，藉此取得甲○○交付辦理上開不動產所有權移轉登記
    之相關文件。乙○○又基於不法所有之詐欺意圖，未經甲○○之同意，擅自先於
    九十一年五月十九日，至台北縣汐止市○○路，委由不知情之刻印店人員偽造甲
    ○○名義之印章一枚，翌日（二十日），再在長江公司，基於概括犯意，先委由
    不知情之國中生張有維在載明「甲○○委任張明義全權出售汐止市○○路○段二
    九二巷十二號第一至三層房屋」內容之委任狀上偽簽甲○○之署押，且由乙○○
    持上開偽刻之甲○○名義印章蓋印其上，而偽造該委任書之私文書後，復持該偽
    造之委任書行使於張鑑泉，次以客戶需求為由，再委請不知情之大舅子張明義（
    另為檢察官不起訴處分確定）冒用甲○○之名義，以甲○○代理人之身分與張千
    豐代理人張鑑泉簽訂上開不動產買賣契約，約定以八百萬元之價格出售上開房地
    予張千豐，且由張明義於上開買賣契約書上偽造甲○○之署押並以上開偽造之印
    章蓋印其上，而偽造甲○○出售內容之私文書，並行使於張鑑泉，致張鑑泉誤認
    甲○○同意出售上開房地，而交付價款三百萬元予房屋仲介乙○○（因上開房地
    已有銀行貸款五百萬元），足以生損害於甲○○之利益及張鑑泉、張千豐之財產
    。嗣乙○○未將出售前開房屋暨基地應得買賣價金全數交付甲○○，甲○○前往
    上開房屋查證購屋者實為張千豐時，雙方始知上情。
二、案經被害人甲○○告訴及臺北縣政府警察局汐止分局報告臺灣士林地方法院檢察
    署檢察官偵查後聲請簡易判決處刑，為本院改依簡式審判程序審理。
    理  由
一、右揭犯罪事實，業據被告乙○○迭於警詢、檢察官偵查及本院審理中坦承不諱，
    核與被害人甲○○指訴之情節相符，並經證人吳富、張鑑泉、張明義於警詢及檢
    察官偵查中證述明確，且證人即甲○○之夫孔賁丘於本院審理中結證綦詳，復有
    委託代理專賣契約書影本一份、不動產買賣契約書影本二份、簽收之過戶資料影
    本一份、支票簽收單影本一紙、交款備忘錄影本一紙及偽造之委任狀一份在卷可
    資佐證，被告乙○○之自白應認與事實相符，其犯行洵堪認定。
二、(一)按被告乙○○受甲○○之委任代理出售房地事務，竟為獲取五十萬元之不法利
    益，隱瞞客戶張千豐出價八百萬元之事實，虛以母親吳富與甲○○以七百五十萬
    元之價格訂約，再將取得之房地過戶資料，未經甲○○之同意，偽以甲○○名義
    與張千豐訂立價金為八百萬元之不動產買賣契約，企圖隱匿上開事實擬獲取五十
    萬元之差價，違反受任人應有忠實處理事務之任務，使得甲○○受有五十萬元之
    利益損失，被告此部分所為，係犯刑法第三百四十二條第一項背信罪。(二)而被告
    於上開犯罪過程中，偽造甲○○之印章、印文、委任書、買賣契約書並行使之部
    分，係犯刑法第二百十六條、第二百十條行使偽造私文書罪；被告偽造印章、印
    文及署押部分，為偽造私文書之階段及部分行為，不另論罪；而被告偽造私文書
    後，復持以行使，其偽造之低度行為為行使之高度行為吸收，僅論以行使偽造私
    文書罪；又被告所為二次行使偽造私文書行為，時間緊接，所犯構成要件均相同
    ，顯係出於概括之犯意為之，為連續犯，爰依刑法第五十六條之規定以一罪論，
    並加重其刑。(三)另被告乙○○未經甲○○之同意，擅自偽造委任書、假冒甲○○
    之名義出售上開房地予張千豐，並與張千豐之代理人張鑑泉簽訂買賣契約，以上
    開詐術方法致使張鑑泉、張千豐陷於錯誤而交付價款三百萬元予房屋仲介乙○○
    （因上開房地已有銀行貸款五百萬元），事後被告又未將上開買賣價金三百萬元
    全數交付甲○○，其對於張鑑泉、張千豐部分應構成刑法第三百三十九條第一項
    詐欺取財罪。(四)被告乙○○利用不知情之吳富、張有維、刻印店人員、張明義犯
    上開罪，為間接正犯。(五)被告所犯上開三罪間，有方法、目的之牽連關係，應從
    一重之連續行使偽造私文書罪處斷。(六)公訴人於起訴書中業就上開犯罪事實起訴
    ，惟漏未引用刑法第三百三十九條第一項詐欺取財罪，應予更正；又公訴檢察官
    於本院審理中主張被告向張千豐取得之三百萬元買賣價金部分（被告主張扣掉其
    他費用尚剩二百五十六萬元），應另構成刑法業務侵占罪云云，尚與本院所認應
    適用之法條不符，自難採用。爰審酌被告乙○○初為貪圖五十萬元之價差，事後
    又詐取三百萬元買賣價金之犯罪動機、智識程度、職業為房屋仲介有利於犯本案
    之工作性質、犯罪之手段、被害人之損失及犯罪後坦承犯行並有意願和解之態度
    等一切情狀，量處如主文所示之刑，並諭知易科罰金之折算標準。如附表所示文
    件上偽造「甲○○」名義之署押三枚、偽造「甲○○」名義之印文十三枚及印章
    一枚均應依刑法二百十九條宣告沒收之。
據上論斷，應依刑事訴訟法第四百五十二條、第二百七十三條之一第一項、第二百九
十九條第一項前段，刑法第五十六條，第三百四十二條第一項、第二百十六條、第二
百十條、第三百三十九條第一項、第二百十九條、第五十五條、第四十一條第一項前
段，罰金罰鍰提高標準條例第二條，判決如主文。
本案經檢察官劉異海到庭執行職務。
中　　　華　　　民　　　國　　九十三　　年　　　八　　　月　　　五　　　日
                                      臺灣士林地方法院刑事第三庭
                                                法　官  雷雯華
右正本證明與原本無異。
如不服本判決應於送達後十日內向本院提出上訴狀。
                                                書記官  楊樠株
中　　　華　　　民　　　國　　九十三　　年　　　八　　　月　　　五　　　日
附表：
一、偽造之九十一年五月二十日甲○○委任張明義全權出售「汐止市○○路○段二九
    二巷十二號第一至三層房屋」之委任狀一紙。
二、九十一年五月二十日張千豐之代理人張鑑泉與被告所冒用之甲○○名義訂立之「
    台北縣汐止市○○路○段二九二巷十二號房屋及基地」不動產買賣契約書一份。
附錄本案論罪科刑法條全文：
刑法第二百十六條
行使第二百十條至第二百十五條之文書者，依偽造、變造文書或登載不實
事項或使登載不實事項之規定處斷。
刑法第二百十條
偽造、變造私文書，足以生損害於公眾或他人者，處五年以下有期徒刑。
刑法第三百四十二條
為他人處理事務，意圖為自己或第三人不法之利益，或損害本人之利益，
而為違背其任務之行為，致生損害於本人之財產或其他利益者，處五年以
下有期徒刑、拘役或科或併科一千元以下罰金。
前項之未遂犯罰之。
刑法第三百三十九條
意圖為自己或第三人不法之所有，以詐術使人將本人或第三人之物交付者
，處五年以下有期徒刑、拘役或科或併科一千元以下罰金。
以前項方法得財產上不法之利益或使第三人得之者，亦同。
前二項之未遂犯罰之。
